【裁判字號】    97,上,42
【裁判日期】    981209
【裁判案由】    分割共有物等
【裁判全文】
臺灣高等法院臺中分院民事判決            97年度上字第42號
  上  訴  人  Ｑ○○
  訴訟代理人  王秋霜    律師
  複  代理人  陳惠伶    律師
              甲甲○
              乙玄○
  視同上訴人  乙辰○
              甲ｎ○○
              乙午○
              乙巳○
              甲Ｄ○
              甲Ｏ○○
              甲宙○
              甲宇○
              ｍ○○
              甲玄○
              甲ｂ○
              乙寅○
              乙己○
              乙戊○
              甲Ｆ○
                          巷2.
              甲Ｇ○
              甲Ｉ○
              甲Ｈ○
              甲Ｂ○
              ｖ○○
              甲亥○（兼林劉綢.
              甲天○（兼林劉綢.
              甲戌○（兼林劉綢.
              ｌ○○（兼林劉綢.
              Ｅ○○（兼林劉綢.
              甲Ｋ○○
              乙辛○
              Ｖ○○
              壬○○
              甲丁○
              ｙ○○
              ｚ○○
              甲Ｓ○○
              甲ｇ○
              甲Ｔ○
              陳瑞鈸
              甲Ｚ○
              甲ｄ○
              甲ｖ○
              甲ｙ○
              甲ｗ○
  上  一  人
  法定代理人  甲ｘ○
  視同上訴人  乙壬○
              乙丑○
              乙丁○
              甲Ｒ○（即陳鴻琪.
              甲ｆ○（即陳鴻琪.
              甲ｅ○（即陳鴻琪.
              甲Ｎ○
              甲Ｍ○○
              甲ｃ○
              甲Ｕ○
              甲ａ○
              甲ｈ○
              甲Ｖ○
              甲Ｗ○
              丁○○
              乙○○
              戊○○
              甲○○
              乙Ｂ○（即丙○○.
              乙黃○（即丙○○.
              乙Ａ○（即丙○○.
  上  三  人
  法定代理人  乙Ｃ○
  視同上訴人  己○○
              ｎ○○
              ｆ○○
              甲乙○
              甲寅○
              甲巳○
              甲Ｃ○
              甲黃○
              甲卯○
              甲Ｐ○○
              ｅ○○
              未○○
              Ｃ  ○
              甲地○
              ｔ○○○
              辰○○
              Ｂ○○
              亥○○
              卯○○
              地○○
              甲Ｑ○○
              乙未○○
              乙卯○（即林瓊玉.
              乙庚○（即林瓊玉.
              乙子○（即林瓊玉.
              乙癸○（即林瓊玉.
              酉○○
              ｕ○○
              ｄ○○
              乙宙○（即甲Ｅ○.
              乙宇○（即甲Ｅ○.
              午○○
              甲ｕ○
              甲ｑ○
              甲ｓ○
              甲ｔ○
              甲ｒ○
              ｑ○○
              Ｉ○○
              乙甲○○
              甲己○
              Ｇ○○
              Ｈ○○
              Ｙ○○
              甲丑○
              甲Ａ○
              甲戊○
  上  一  人
  訴訟代理人  甲ｉ○
  視同上訴人  乙天○（即林秋金.
              乙地○（即林秋金.
              乙戌○（即林秋金.
              乙酉○（即林秋金.
              乙亥○（即林秋金.
              ｐ○○○
              ａ○○（即林玉堂.
              Ｚ○○（即林玉堂.
              乙申○（即申○○.
              ｉ○○
              巳○○
              宇  ○
              Ｄ  ○
              ｘ○○
              ｒ○○
              天○○
              ｓ○○
              ｗ○○
              甲子○
              Ｗ○○
              ｏ○○
              Ｐ○○
              Ｎ○○
              Ｕ○○
              Ｔ○○
              甲辰○
              乙丙○
              ｇ○○
              Ｏ○○
              丑○○
              癸○○
              Ｊ○○
              Ａ○○
              玄○○
              黃○○
              ｃ○○
              宙○○
              Ｆ○○
              Ｋ○○
              Ｌ○○
              Ｍ○○
              ｊ○○
              ｈ○○
              ｋ○○
              Ｒ○○
              Ｓ○○
              甲酉○
              甲午○
              甲壬○
              甲庚○
              辛○○
              甲辛○
              甲申○
              甲未○
              寅○○
              甲丙○
              甲癸○（即林煥章.
              甲ｐ○（即黃啟明.
              甲ｌ○（即黃啟明.
              甲ｋ○（即黃啟明.
              甲ｊ○（即黃啟明.
              甲ｏ○（即黃啟明.
              甲ｍ○（即黃啟明.
              乙Ｌ○○（即戌○.
              林重森（即戌○○.
              乙Ｈ○（即戌○○.
              乙Ｎ○○（即戌○.
              乙Ｋ○（即戌○○.
              乙Ｍ○（即戌○○.
              乙Ｉ○（即戌○○.
              乙Ｊ○（即戌○○.
              乙Ｆ○（即甲Ｌ○.
              乙Ｇ○（即甲Ｌ○.
              乙Ｄ○（即甲Ｌ○.
              乙Ｅ○（即甲Ｌ○.
  上67人共同
  訴訟代理人  甲Ｊ○
  被  上訴人  甲Ｙ○
  訴訟代理人  劉  喜    律師
  複  代理人  乙乙○
上列當事人間請求分割共有物等事件，上訴人對於民國96年11月
29日臺灣臺中地方法院96年度訴字第786 號第一審判決提起上訴
，本院於98年11月25日言詞辯論終結，茲判決如下：
    主      文
原判決廢棄。
視同上訴人乙辰○、甲ｎ○○、乙午○、乙巳○、乙Ｌ○○、林
重森、乙Ｈ○、乙Ｎ○○、乙Ｋ○、乙Ｍ○、乙Ｉ○、乙Ｊ○、
甲Ｄ○、甲Ｏ○○、甲宙○、甲宇○、ｍ○○、甲玄○、甲ｂ○
就其繼承被繼承人林隊所有坐落台中縣大肚鄉○○段二四０地號
土地、地目田、面積三八００平方公尺應有部分為一三二三０分
之七０辦理繼承登記。
視同上訴人乙寅○、乙戊○、乙己○、甲Ｆ○、甲Ｇ○、甲Ｉ○
、甲Ｈ○、甲Ｂ○、ｖ○○、甲亥○、甲戌○、甲天○、ｌ○○
、Ｅ○○、乙Ｆ○、乙Ｇ○、乙Ｄ○、乙Ｅ○、甲Ｋ○○、乙辛
○、Ｖ○○、壬○○、甲丁○、ｙ○○、ｚ○○應就其繼承被繼
承人林首所有坐落台中縣大肚鄉○○段二四０地號土地、地目田
、面積三八００平方公尺應有部分為一三二三０分之七０辦理繼
承登記。
視同上訴人甲Ｓ○○、甲ｇ○、甲Ｔ○、陳瑞鈸、甲Ｚ○、甲ｄ
○、甲ｖ○、甲ｙ○、甲ｗ○、乙壬○、乙丑○、乙丁○、甲Ｒ
○、甲Ｘ○、甲ｚ○、甲ｆ○、甲ｅ○、甲Ｎ○、甲Ｍ○○、甲
ｃ○、甲Ｕ○、甲ａ○、甲Ｖ○、甲Ｗ○、甲ｈ○、丁○○、乙
○○、戊○○、甲○○、乙Ｂ○、乙黃○、乙Ａ○、己○○、ｎ
○○、ｆ○○、甲乙○、甲寅○、甲Ｃ○、甲黃○、甲巳○、甲
卯○、甲Ｐ○○、ｅ○○、未○○、Ｃ○、甲地○、ｔ○○○、
辰○○、亥○○、卯○○、Ｂ○○、地○○、甲Ｑ○○、乙未○
○、乙卯○、乙子○、乙癸○、乙庚○、酉○○、ｕ○○、ｄ○
○、乙宙○、乙宇○應就其繼承被繼承人林不所有坐落台中縣
大肚鄉○○段二四０地號土地、地目田、面積三八００平方公尺
應有部分為一三二三０分之七０辦理繼承登記。
視同上訴人乙天○、乙地○、乙戌○、乙酉○、乙亥○應就其繼
承被繼承人林秋金所有坐落台中縣大肚鄉○○段二四０地號土地
、地目田、面積三八００平方公尺應有部分為六六一五０分之二
六０辦理繼承登記。
兩造共有坐落台中縣大肚鄉○○段240 地號、地目田、面積3800
平方公尺土地，應予分割，如台中縣清水地政事務所97年08月29
日鑑測所繪製之鑑定圖（附圖一）及98年01月17日複丈之更正圖
（附圖二）所示，編號Ａ部分面積77平方公尺、編號Ｂ部分面積
179平方公尺、編號Ｃ部分面積193平方公尺、編號Ｄ部分面積91
平方公尺、編號Ｅ部分面積81平方公尺、編號Ｆ部分面積81方公
尺、編號Ｇ部分面積574平方公尺、編號Ｈ部分面積131平方公尺
、編號Ｉ部分面積527平方公尺、編號Ｊ部分面積277平方公尺、
編號Ｋ部分面積202平方公尺、編號Ｌ部分面積911平方公尺、編
號Ｍ部分面積168 平方公尺、編號Ｎ部分面積19平方公尺、編號
Ｏ部分面積19平方公尺、編號Ｐ部分面積19平方公尺、編號Ｑ部
分面積14平方公尺、編號Ｒ部分面積7 平方公尺、編號Ｓ部分面
積127平方公尺、編號Ｔ部分面積103平方公尺，各分歸如附表二
（分割明細表）所載之共有人取得，其所取得之應有部分均詳如
該附表之記載。
訴訟費用由兩造按如附表一（共有人名冊）所示兩造各應有部分
比例負擔之。
    事實及理由
一、按訴訟標的對於共同訴訟之各人必須合一確定，共同訴訟人
    中一人之行為有利益共同訴訟人者，其效力及於全體；不利
    益者，對於全體不生效力，此觀之民事訴訟法第56條第1 款
    規定自明。本件兩造共有坐落台中縣大肚鄉○○段240 地號
    、地目田、面積3800平方公尺之系爭土地，各共有人個別之
    所有權應有部分詳如原審判決附表一所示。被上訴人甲Ｙ○
    以其餘共有人為共同被告，訴請分割共有物，該訴訟標的法
    律關係對於共同訴訟人必須合一確定，是本件雖僅上訴人Ｑ
    ○○提起上訴，此上訴行為形式上有利於其他共同訴訟人，
    依上開規定，其效力及於其他共同訴訟人，故與上訴人同造
    之其他共同訴訟人乙辰○等原審共同被告均視同上訴，爰併
    列為上訴人，合先敘明。
二、本件視同上訴人乙辰○、甲ｎ○○、乙午○、乙巳○、甲Ｄ
    ○、甲Ｏ○○、甲宙○、甲宇○、ｍ○○、甲玄○、甲ｂ○
    、乙寅○、乙己○、乙戊○、甲Ｆ○、甲Ｇ○、甲Ｉ○、甲
    Ｈ○、甲Ｂ○、ｖ○○、甲亥○、甲天○、甲戌○、ｌ○○
    、Ｅ○○、甲Ｋ○○、乙辛○、Ｖ○○、壬○○、甲丁○、
    ｙ○○、ｚ○○、甲Ｓ○○、甲ｇ○、甲Ｔ○、陳瑞鈸、甲
    Ｚ○、甲ｄ○、甲ｖ○、甲ｙ○、甲ｗ○、乙壬○、乙丑○
    、乙丁○、甲Ｒ○、甲ｆ○、甲ｅ○、甲Ｎ○、甲Ｍ○○、
    甲ｃ○、甲Ｕ○、甲ａ○、甲ｈ○、甲Ｖ○、甲Ｗ○、丁○
    ○、乙○○、戊○○、甲○○、乙Ｂ○、乙黃○、乙Ａ○、
    己○○、ｎ○○、ｆ○○、甲乙○、甲寅○、甲巳○、甲Ｃ
    ○、甲黃○、甲卯○、甲Ｐ○○、ｅ○○、未○○、Ｃ○、
    甲地○、ｔ○○○、辰○○、Ｂ○○、亥○○、卯○○、地
    ○○、甲Ｑ○○、乙未○○、乙卯○、乙庚○、乙子○、乙
    癸○、酉○○、ｕ○○、ｄ○○、乙宙○、乙宇○、午○○
    、甲ｕ○、甲ｑ○、甲ｓ○、甲ｔ○、甲ｒ○、ｑ○○、Ｉ
    ○○、乙甲○○、甲己○、Ｇ○○、Ｈ○○、Ｙ○○、甲丑
    ○、甲Ａ○、甲戊○、乙天○、乙地○、乙戌○、乙酉○、
    乙亥○、ｐ○○○、ａ○○、Ｚ○○等經合法通知，無正當
    理由，未於最後言詞辯論期日到場，核無民事訴訟法第 386
    條各款所列情形，爰依被上訴人甲Ｙ○之聲請，由其一造辯
    論而為判決。
三、按因繼承，於登記前已取得不動產物權者，非經登記，不得
    處分其物權，民法第759 條定有明文。又共有之不動產之共
    有人中一人死亡，他共有人請求分割共有物時，為求訴訟之
    經濟起見，可許原告就請求繼承登記及分割共有物之訴合併
    提起，即以一訴請求該死亡之共有人之繼承人辦理繼承登記
    並請求該繼承人於辦理繼承登記後，與原告及其餘共有人分
    割共有之不動產，最高法院70年度第2 次民事庭會議決定意
    旨可資參照。本件視同上訴人乙辰○、甲ｎ○○、乙午○、
    乙巳○、戌○○、甲Ｄ○、甲Ｏ○○、甲宙○、甲宇○、ｍ
    ○○、甲玄○、甲ｂ○為原共有人林隊之繼承人；視同上訴
    人乙寅○、乙戊○、乙己○、甲Ｆ○、甲Ｇ○、甲Ｉ○、甲
    Ｈ○、甲Ｂ○、ｖ○○、林劉綢、甲亥○、甲戌○、甲天○
    、ｌ○○、Ｅ○○、甲Ｌ○、甲Ｋ○○、乙辛○、Ｖ○○、
    壬○○、甲丁○、ｙ○○、ｚ○○為原共有人林首之繼承人
    ；視同上訴人甲Ｓ○○、甲ｇ○、甲Ｔ○、陳瑞鈸、甲Ｚ○
    、甲ｄ○、甲ｖ○、甲ｙ○、甲ｗ○、乙壬○、乙丑○、乙
    丁○、陳鴻琪、甲Ｎ○、甲Ｍ○○、甲ｃ○、甲Ｕ○、甲ａ
    ○、甲Ｖ○、甲Ｗ○、甲ｈ○、丁○○、乙○○、戊○○、
    甲○○、丙○○、己○○、ｎ○○、ｆ○○、甲乙○、甲寅
    ○、甲Ｃ○、甲黃○、甲巳○、甲卯○、甲Ｐ○○、ｅ○○
    、未○○、Ｃ○、甲地○、ｔ○○○、辰○○、亥○○、卯
    ○○、Ｂ○○、地○○、甲Ｑ○○、乙未○○、林瓊玉、酉
    ○○、ｕ○○、ｄ○○、甲Ｅ○為原共有人林不之繼承人
    ；視同上訴人午○○、甲ｕ○、甲ｓ○、甲ｑ○、甲ｔ○、
    甲ｒ○、ｑ○○、Ｉ○○、乙甲○○、甲己○、Ｇ○○、Ｈ
    ○○、Ｙ○○、甲丑○、甲Ａ○為原共有人林份之繼承人；
    視同上訴人庚○○、ｂ○○、Ｘ○○、子○○為共有人林秋
    金之繼承人，均未辦理繼承登記。而其中視同上訴人林劉綢
    、甲Ｌ○、陳鴻琪、丙○○、林瓊玉、甲Ｅ○、林玉堂、申
    ○○、林煥章、黃啟明、戌○○等人已於本審訴訟程序進行
    中死亡，業經本院依被上訴人之聲請裁定命其繼承人承受訴
    訟，另視同上訴人庚○○、ｂ○○、Ｘ○○、子○○為原共
    有人林秋金之第一順位法定繼承人，嗣因已拋棄繼承，亦經
    本院依被上訴人之聲請裁定由乙天○、乙地○、乙戌○、乙
    酉○、乙亥○承受訴訟在案。現除視同上訴人林煥章部分已
    由其繼承人甲癸○一人已完成繼承登記，視同上訴人申○○
    部分，已由其繼承人乙申○一人已完成繼承登記，視同上訴
    人黃啟明部分，已由其繼承人甲ｐ○、甲ｌ○、甲ｋ○、甲
    ｊ○、甲ｏ○、甲ｍ○等六人完成繼承登記，視同上訴人林
    玉堂部分，已由其繼承人ａ○○、Ｚ○○等二人完成繼承登
    記外，其餘均尚未辦理繼承登記。是以被上訴人聲明請求就
    其繼承系爭土地之應有部分辦理繼承登記，依上說明，即無
    不合，應予准許。爰判決如主文第二至五項所示。
四、被上訴人甲Ｙ○起訴主張：坐落台中縣大肚鄉○○段240 地
    號、地目田、面積3800平方公尺之系爭土地，為兩造所共有
    ，原共有人之應有部分如原審判決附表一所示。其中原共有
    人林隊已於66年04月06日死亡，其應有部分應由其繼承人即
    視同上訴人乙辰○、甲ｎ○○、乙午○、乙巳○、戌○○、
    甲Ｄ○、甲Ｏ○○、甲宙○、甲宇○、ｍ○○、甲玄○、甲
    ｂ○繼承，其應繼分如原審判決附表二所示；原共有人林首
    於43年07月23日死亡，其應有部分應由其繼承人即視同上訴
    人乙寅○、乙戊○、乙己○、甲Ｆ○、甲Ｇ○、甲Ｉ○、甲
    Ｈ○、甲Ｂ○、ｖ○○、林劉綢、甲亥○、甲戌○、甲天○
    、ｌ○○、Ｅ○○、甲Ｌ○、甲Ｋ○○、乙辛○、Ｖ○○、
    壬○○、甲丁○、ｙ○○、ｚ○○繼承，其應繼分如原審判
    決附表三所示；原共有人林不於62年12月30日死亡，其應
    有部分應由其繼承人即視同上訴人甲Ｓ○○、甲ｇ○、甲Ｔ
    ○、陳瑞鈸、甲Ｚ○、甲ｄ○、甲ｖ○、甲ｙ○、甲ｗ○、
    乙壬○、乙丑○、乙丁○、陳鴻琪、甲Ｎ○、甲Ｍ○○、甲
    ｃ○、甲Ｕ○、甲ａ○、甲Ｖ○、甲Ｗ○、甲ｈ○、丁○○
    、乙○○、戊○○、甲○○、丙○○、己○○、ｎ○○、ｆ
    ○○、甲乙○、甲寅○、甲Ｃ○、甲黃○、甲巳○、甲卯○
    、甲Ｐ○○、ｅ○○、未○○、Ｃ○、甲地○、ｔ○○○、
    辰○○、亥○○、卯○○、Ｂ○○、地○○、甲Ｑ○○、乙
    未○○、林瓊玉、酉○○、ｕ○○、ｄ○○、甲Ｅ○繼承，
    其應繼分如原審判決附表四所示；原共有人林份已於95年07
    月30日死亡，其應有部分應由其繼承人即視同上訴人午○○
    、甲ｕ○、甲ｓ○、甲ｑ○、甲ｔ○、甲ｒ○、ｑ○○、Ｉ
    ○○、乙甲○○、甲己○、Ｇ○○、Ｈ○○、Ｙ○○、甲丑
    ○、甲Ａ○繼承，其應繼分如原審判決附表五所示；原共有
    人林秋金於96年01月14日死亡，其應有部分應由其繼承人即
    視同上訴人庚○○、ｂ○○、Ｘ○○、子○○繼承，其應繼
    分如原審判決附表六所示。惟前開繼承人迄未辦理繼承登記
    。而系爭土地並無不分割之協議，亦無因物之使用目的不能
    分割之情形，且經協議分割不成，乃依法請求裁判分割。又
    因系爭土地共有人人數眾多，如採原物分割，多數共有人所
    分得之土地區塊小，分割圖製作費昂貴，亦無法標明地號，
    更無法使用，僅得為變價分割，將價金按共有人應有部分之
    比例分配，為對於各共有人最有利之分割方法。為此聲明求
    為判決：(一)視同上訴人乙辰○、甲ｎ○○、乙午○、乙巳○
    、戌○○、甲Ｄ○、甲Ｏ○○、甲宙○、甲宇○、ｍ○○、
    甲玄○、甲ｂ○應就其繼承其被繼承人林隊所有坐落台中縣
    大肚鄉○○段240 地號土地，地目田，面積3800平方公尺應
    有部分為13230 分之70辦理繼承登記；(二)視同上訴人乙寅○
    、乙戊○、乙己○、甲Ｆ○、甲Ｇ○、甲Ｉ○、甲Ｈ○、甲
    Ｂ○、ｖ○○、林劉綢、甲亥○、甲戌○、甲天○、ｌ○○
    、Ｅ○○、甲Ｌ○、甲Ｋ○○、乙辛○、Ｖ○○、壬○○、
    甲丁○、ｙ○○、ｚ○○應就其繼承其被繼承人林首所有坐
    落台中縣大肚鄉○○段240 地號土地，地目田，面積3800平
    方公尺應有部分為13230 分之70辦理繼承登記；(三)視同上訴
    人甲Ｓ○○、甲ｇ○、甲Ｔ○、陳瑞鈸、甲Ｚ○、甲ｄ○、
    甲ｖ○、甲ｙ○、甲ｗ○、乙壬○、乙丑○、乙丁○、陳鴻
    琪、甲Ｎ○、甲Ｍ○○、甲ｃ○、甲Ｕ○、甲ａ○、甲Ｖ○
    、甲Ｗ○、甲ｈ○、丁○○、乙○○、戊○○、甲○○、丙
    ○○、己○○、ｎ○○、ｆ○○、甲乙○、甲寅○、甲Ｃ○
    、甲黃○、甲巳○、甲卯○、甲Ｐ○○、ｅ○○、未○○、
    Ｃ○、甲地○、ｔ○○○、辰○○、亥○○、卯○○、Ｂ○
    ○、地○○、甲Ｑ○○、乙未○○、林瓊玉、酉○○、ｕ○
    ○、ｄ○○、甲Ｅ○應就其繼承其被繼承人林不所有坐落
    台中縣大肚鄉○○段240 地號土地，地目田，面積3800平方
    公尺應有部分為13230 分之70辦理繼承登記；(四)視同上訴人
    午○○、甲ｕ○、甲ｓ○、甲ｑ○、甲ｔ○、甲ｒ○、ｑ○
    ○、Ｉ○○、乙甲○○、甲己○、Ｇ○○、Ｈ○○、Ｙ○○
    、甲丑○、甲Ａ○應就其繼承其被繼承人林份所有坐落台中
    縣大肚鄉○○段240 地號土地，地目田，面積3800平方公尺
    應有部分為1715分之3 辦理繼承登記；(五)視同上訴人庚○○
    、ｂ○○、Ｘ○○、子○○應就其繼承其被繼承人林秋金所
    有坐落台中縣大肚鄉○○段240地號土地，地目田，面積380
    0 平方公尺應有部分為66150分之260辦理繼承登記；(六)兩造
    共有坐落台中縣大肚鄉○○段240 地號土地、地目田、面積
    3800平方公尺土地准予變賣，所得價金，按原審判決附表一
    所示兩造各應有部分比例分配之。
五、原審依被上訴人甲Ｙ○之上述聲明，判准諭命辦理繼承登記
    及就兩造共有系爭土地予以變賣，所得價金，按原審判決附
    表一所示兩造各應有部分比例分配。判決後上訴人Ｑ○○以
    原審將系爭土地採變價方式分割，致原使用系爭土地之共有
    人權益受嚴重影響，上訴人之房屋必須拆除，甚不公平為由
    ，對原審判決關於分割方法部分聲明不服，提起上訴。請求
    改依台中縣清水地政事務所於97年08月29日鑑測所繪製之鑑
    定圖（即本判決附圖）所示之方案為實物分割。並因訴訟程
    序中，視同上訴人林劉綢、甲Ｌ○、陳鴻琪、丙○○、林瓊
    玉、甲Ｅ○、林玉堂、申○○、林煥章、黃啟明等人先後死
    亡；另視同上訴人庚○○、ｂ○○、Ｘ○○、子○○為原共
    有人林秋金之第一順位法定繼承人，亦因已拋棄繼承，其次
    順位繼承人為乙天○、乙地○、乙戌○、乙酉○、乙亥○，
    均經被上訴人分別聲明承受訴訟，請求本院裁定命其繼承人
    續行訴訟程序。是以原判決附表一所載兩造各共有人及其應
    有部分比例，自應予以更正為如本判決附表一所示。
六、被上訴人主張系爭土地為兩造所共有，兩造應有部分變動更
    正後如本判決附表一所示，系爭土地並無依物之使用目的，
    不能分割之情形，兩造間亦未訂有不分割之期限，兩造復不
    能達成分割協議等情，業據提出土地登記謄本、地籍圖為證
    ，復為到庭之各上訴人所不爭執，堪信為真實。按各共有人
    除因物之使用目的不能分割，或契約定有不分割之期限者外
    ，得隨時請求分割共有物，民法第823條第1項前段定有明文
    。惟原審依被上訴人之請求為變價分割之判決，上訴人Ｑ○
    ○以原審將系爭土地採變價方式分割，致原使用系爭土地之
    共有人權益受嚴重影響，其所有房屋必須拆除，甚不公平為
    由，就原判決關於分割方法部分聲明不服，提起上訴後，兩
    造均同意改依台中縣清水地政事務所於97年08月29日鑑測所
    繪製之鑑定圖（附圖一）及98年01月17日複丈之更正圖（附
    圖二）所示之方案為實物分割。從而，上訴意旨指摘原判決
    不當，求予廢棄改判，即為有理由。爰由本院予以廢棄改判
    ，如主文第六項所示為實物分割。又分割共有物所爭者，乃
    分割方法，本院認為僅命由敗訴之當事人負擔訴訟費用顯失
    公平，爰酌量情形，由兩造按如附表一（共有人名冊）所示
    各共有人原應有部分比例負擔之，較為公平合理。
七、據上論結，本件上訴為有理由，依民事訴訟法第450 條、第
    80-1條、第463條、第385條第1項前段，判決如主文。
中    華    民    國    98    年    12    月    9     日
                民事第五庭    審判長法  官  林陳松
                                    法  官  鄭金龍
                                    法  官  古金男
以上正本係照原本作成。
如對本判決上訴，須於收受判決送達後20日內向本院提出上訴書
狀，其未表明上訴理由者，應於提出上訴後20日內向本院提出上
訴理由書（須按他造人數附具繕本）。
上訴時應提出委任律師為訴訟代理人之委任狀。具有民事訴訟法
第466條之1第1項但書或第2項之情形為訴訟代理人者，另應附具
律師及格證書及釋明委任人與受任人有該條項所定關係之釋明文
書影本。
                                    書記官  瑞芳
中    華    民    國    98    年    12    月    9     日
                                                      Ｖ


司法院資訊處製作；財團法人民間司法改革基金會備份。
